最高法院刑事判決　　　　　　　　　　　　　　　八十八年度台上字第一三九八號
　　上　訴　人　丙○○
　　　　　　　　甲○○
　　　　　　　　丁○○
　　　　　　　　戊○○
　　共　　　同
　　選任辯護人　賴鎮局律師
　　上　訴　人　乙○○
　　選任辯護人　賴鎮局律師
　　　　　　　　莊國明律師
右上訴人等因偽造文書案件，不服台灣高等法院中華民國八十六年三月二十日第二審
更審判決（八十六年度上更(二)字第八號，起訴案號：台灣士林地方法院檢察署八十二
年度偵字第一一九二○號），提起上訴，本院判決如左：
    主  文
原判決撤銷，發回台灣高等法院。
    理  由
本件原判決認定上訴人乙○○、甲○○均係設於台北縣五股鄉○○路一○五號五樓「
力代起重工程有限公司」（下稱力代公司）之股東。因公司財務狀況不佳，董事朱文
章不予置問，公司平日業務實際均由乙○○處理，行政事務由甲○○負責，二人均係
從事業務之人。竟邀同乙○○之弟即上訴人丙○○、丁○○及戊○○共謀將其餘股東
朱文章、朱鄭秀珠及朱慶良之股權虛偽移轉予丙○○、丁○○及戊○○承受。謀議既
定後，乙○○等五人，明知公司股東朱文章、朱鄭秀珠、朱慶良等人僅同意改推乙○
○為董事，由乙○○出任公司負責人，並未同意將其等三人之出資分別由丙○○、丁
○○、戊○○承受。竟於民國八十二年七、八月間，利用不知情之洪麗紅記載如原判
決附表一所列不實事項於該文件上，再盜用朱文章、朱鄭秀珠、朱慶良留存於公司之
印章蓋於其上，以偽造如該附表所示之股東同意書私文書。其後，再持上開偽造之私
文書及登載丙○○繳納新台幣（下同）五十萬元股款、丁○○及戊○○均繳納二十五
萬元股款之股東名簿，由不知情之洪女向臺灣省政府建設廳行使（建設廳收文日期係
八月三日），使承辦公務員登載如該附表二所示不實事項於職務上所掌公文書，即力
代公司變更登記事項卡上，足以生損害於主管機關對於公司登記事項管理之正確性及
朱文章、朱鄭秀珠、朱慶良等情。因而將第一審判決撤銷，改判論處上訴人等共同行
使偽造私文書，足以生損害於公眾及他人罪刑，固非無見。
惟查：(一)審理事實之法院，對於案內一切證據，除認為不必要者外，均應詳為調查，
然後基於調查所得之心證，以為判斷事實之基礎，如有應行調查之證據未經依法調查
，或證據雖已調查而其內容尚未明瞭者，即與未經調查無異，如遽行判決，即屬刑事
訴訟法第三百七十九條第十款所稱之當然違背法令。證人即永欣租賃股份有限公司職
員林獻堂於原審證稱：「朱文慶有打電話過來，我再打電話向力代求證，力代證實請
我幫忙跟公司呈報作變更，那時是八十二年七、八月左右，公司認為他們案件八十二
年四月才開始辦，公司不同意辦不動產抵押品變更，我一直與公司溝通，在八十三年
一月才正式辦抵押不動產變更。債權人是永欣租賃，債務人是力代公司，連帶保證人
原是朱文慶，他提供不動產抵押品，後來朱文慶打電話過來，說因力代股權發生變化
，他不方便再做連帶保證人，要求把連帶保證人換成丙○○。」等語（見原審(二)卷第
五十五頁）。所供如果可採，八十二年七、八月間，朱文慶即以力代公司之股東變動
，打電話予林獻堂，要求變更連帶保證人。究竟朱文慶與朱文章、朱慶良之關係為何
？何以願為力代公司借款之連帶保證人及擔保物提供之義務人？其何以知悉力代公司
之股權發生變動？而原判決認定上訴人等行使該偽造私文書之日期為八十二年七月至
八月三日間。證人林獻堂所供朱文慶打電話要求變更連帶保證人之時間，如在八十二
年八月三日以前，上訴人等所稱事先得到告訴人同意轉讓股權予丙○○、丁○○及戊
○○三人，何以不能採信，即有再詳予審酌之必要。實情究竟如何？原判決未詳予調
查審酌，並敘明證據取捨之理由，揆諸前揭說明，自屬於法有違。(二)原判決於理由欄
內說明上訴人等人偽造之股東同意書原本，業已持交臺灣省政府建設廳辦理登記，已
非彼等所有之物，毋庸宣告沒收等情。但依偵查卷內證物袋所附而由丙○○提出之股
東同意書一紙（見偵查卷第三十九頁），似與原判決認定由上訴人等人偽造之股東同
意書之內容相同。究竟該同意書是否為上訴人等犯罪所得之物？與應否沒收有關，原
判決未詳予調查審認，尚有未當。(三)檢察官並未就業務登載不實罪部分起訴，原判決
併予審理判決，並未敘明其理由，自有判決不備理由之違誤。(四)原判決認定上訴人丙
○○於六十九年間因殺人案件，經原審判處有期徒刑十五年，褫奪公權十年確定。嗣
後經減為有期徒刑十年，褫奪公權六年確定等情。但卷內臺灣高等法院檢察署刑案紀
錄簡覆表所載（見原審上更(二)卷第八十二頁），丙○○所犯殺人罪，經減為有期徒刑
十年，褫奪公權六年八月。原判決事實欄卻記載為褫奪公權六年。與前揭卷證據資料
不符，亦有疏失。上訴意旨執以指摘原判決不當，非無理由，應認仍有發回更審之原
因。
據上論結，應依刑事訴訟法第三百九十七條、第四百零一條，判決如主文。
中      華      民      國    八十八    年      三      月    二十五    日
                              最高法院刑事第九庭
                                  審判長法官  吳  雄  銘
                                        法官  羅  一  宇
                                        法官  池  啟  明
                                        法官  石  木  欽
                                        法官  王  憲  義
      右正本證明與原本無異
                                              書  記  官
中      華      民      國    八十八    年      三      月     三十     日
